臺灣嘉義地方法院刑事判決　　　　　　　96年度交易字第41號
公　訴　人　臺灣嘉義地方法院檢察署檢察官
被　　　告　乙○○
上列被告因業務過失致重傷害案件，經檢察官提起公訴（95年度
偵字第8790號），本院合議庭裁定由受命法官獨任行簡式審判程
序，判決如下：
    主  文
乙○○犯業務過失傷害致人重傷罪，處有期徒刑伍月，如易科罰
金，以銀元參佰元即新臺幣玖佰元折算壹日。
    事  實
一、乙○○平日以駕駛大貨車載運砂石為業，駕駛為其附隨業務
    。於民國95年6月12日，乙○○駕駛其伯父林汶波所有之車
    牌號碼RS-1103號自用小貨車，搭載林汶波、林坤池2人，替
    林汶波載送金紙給客人，於同日16時30分許，乙○○送貨後
    欲返家，沿嘉義縣朴子市嘉167線公路由東向西方向行駛，
    行經該路與嘉義縣朴子市大鄉里591號即嘉167線公路2.8公
    里處之無號誌交岔路口時，原應注意該路段行車時速不得超
    過50公里，行經無號誌之交岔路口，應減速慢行，作隨時停
    車之準備，而當時情形天候雨，日間自然光線，柏油路面濕
    潤無缺陷，無障礙物，視距良好，並無不能注意之情事，竟
    疏未注意減速慢行，作隨時停車之準備，貿然以每小時70公
    里之時速超速行駛，適有甲○○騎乘車牌號碼OAB-075號重
    型機車，沿嘉167線公路對向車道由西向東方向行駛，行經
    上揭無號誌交岔路口時，亦疏未注意汽車行駛至交叉路口，
    轉彎車應讓直行車先行，左轉彎時應行至交岔路口中心處左
    轉，並不得占用來車道搶先左轉，未讓乙○○之直行車先行
    ，且未達上揭交岔路口中心處，即占用來車道搶先提前左轉
    ，乙○○見狀已閃煞不及，其自用小貨車車頭碰撞甲○○機
    車右側車身，致林汶波受有左手刮傷之傷害（未據告訴），
    而甲○○人車倒地，其右腳發生開放性骨折合併傷口感染，
    右膝下截肢，受有右腳機能毀敗之重傷害，並受有肝臟裂傷
    、頭臉部撕裂傷、右側血胸、右側腎血腫、兩側多重肋骨骨
    折、兩側骨盆骨折、右側指腕骨骨折、右側指骨骨折、右側
    脛腓骨骨折併嚴重折裂傷、呼吸衰竭、出血性休克之傷害。
    乙○○於事故發生後，委託林汶波以電話報警，並於員警到
    場時當場承認為肇事人，對於未發覺之犯罪自首而接受裁判
    。
二、案經甲○○訴由嘉義縣警察局朴子分局報請臺灣嘉義地方法
    院檢察署檢察官偵查起訴，經本院合議庭裁定由受命法官獨
    任行簡式審判程序。
    理  由
一、訊據被告乙○○對於上揭犯罪事實，於本院準備程序時及本
    院審理時均坦承不諱（見本院卷第16、49頁），並經告訴人
    甲○○於警詢時指訴綦詳（見警卷第6-8頁），且據證人林
    汶波於警詢時及於偵查時證述明確（見警卷第9-10頁、偵卷
    第9頁），另有道路交通事故現場圖、道路交通事故調查報
    告表(一)、(二)各1份、道路交通事故照片14張等附卷可稽（見
    警卷第12-14、19-24頁）。又告訴人右腳發生開放性骨折合
    併傷口感染，右膝下截肢，且受有肝臟裂傷、頭臉部撕裂傷
    、右側血胸、右側腎血腫、兩側多重肋骨骨折、兩側骨盆骨
    折、右側指腕骨骨折、右側指骨骨折、右側脛腓骨骨折併嚴
    重折裂傷、呼吸衰竭、出血性休克之傷害一節，有財團法人
    長庚紀念醫院嘉義分院診斷證明書、該院96年1月2日（96）
    長庚院嘉字第16號函各1份附卷可憑（見警卷第11頁、偵卷
    第11頁），足見告訴人受有右腳機能毀敗之重傷害。
二、按行車速度，依速限標誌或標線之規定，無標誌或標線者，
    行車時速不得超過50公里，行經無號誌之交岔路口，應減速
    慢行，作隨時停車之準備。道路交通安全規則第93條第1項
    第1款、第2款分別定有明文。被告為汽車駕駛人，自應注意
    上揭規定。惟被告於本院供承：當時告訴人從左前方衝過來
    ，伊煞車不及，就撞上去了，伊當時的時速是70公里等語（
    見本院卷第17頁），再觀諸2車之碰撞位置、角度、車損情
    況、肇事後之相關位置，足見被告行經上揭無號誌之交岔路
    口時，疏未減速慢行，作隨時停車之準備，仍貿然以每小時
    70公里之時速超速行駛，致發現告訴人機車時閃煞不及發生
    碰撞肇事。而當時情形天候雨，日間自然光線，柏油路面濕
    潤無缺陷，無障礙物，視距良好，有道路交通事故調查報告
    表(一)及道路交通事故照片14張附卷可證（見警卷第13、19-
    24頁），被告應無不能注意之情事，竟疏未注意，以致與告
    訴人機車發生碰撞肇事，造成告訴人受有重傷害，其有過失
    甚明。
三、次按汽車行駛至交岔路口，轉彎車應讓直行車先行，左轉彎
    時應行至交岔路口中心處左轉，並不得占用來車道搶先左轉
    ，道路交通安全規則第102條第1項第5款、第7款分別定有明
    文。告訴人為汽車駕駛人，自應注意上揭規定。然告訴人騎
    乘機車，行經上揭無號誌交岔路口時，未讓被告之直行車先
    行，且未達上揭交岔路口中心處，即占用來車道搶先提前左
    轉一節，業據被告於本院審理時供述在卷（見本院卷第50頁
    ），並有道路交通事故現場圖、調查報告表(一)、(二)各1份、
    道路交通事故照片14張在卷可參（見警卷第12-14、19-24頁
    ），足見告訴人就事故之發生亦與有過失。
四、本件經送請臺灣省嘉雲區車輛行車事故鑑定委員會，鑑定結
    果亦認告訴人駕駛機車，行經無號誌交岔路口，未達路口中
    心處，占用來車道搶先提前左轉，為肇事主因，被告駕駛自
    用小貨車，行經無號誌交岔路口，未減速反嚴重超速行駛，
    為肇事次因，有該會96年3月14日嘉雲鑑字第0965800844號
    函附之鑑定意見書1份在卷足考（見本院卷第20-22頁），就
    被告之肇事責任亦為相同之認定。是告訴人就本件事故之發
    生與有過失，但此僅係判定被告於民事上損害賠償責任時，
    是否有過失相抵之情，仍無解於被告刑事過失之責。從而被
    告之過失行為與告訴人之重傷害結果間，具有相當因果關係
    。
五、另按刑法上所謂業務，係指個人基於其社會地位繼續反覆所
    執行之事務，其主要部分之業務固不待論，即為完成主要業
    務所附隨之準備工作與輔助事務，亦應包括在內，最高法院
    著有71年台上字第1550號判例可資參照。次按刑法上所謂業
    務係指以反覆同種類之行為為目的之社會活動而言，至於其
    報酬之有無，是否以營利為目的，均非所問，只須其具有反
    覆繼續性，即屬之。又從事駕駛業務之人，對於駕駛中發生
    危險之認識能力，較一般人為強，故法律上課以較高之注意
    義務，換言之，其避免發生駕駛危險之期待可能性較常人為
    高，故其違反注意義務之可責性自亦較重，從事貨車駕駛業
    務之人，其於下班後駕駛自用小客車，其駕駛仍屬繼續反覆
    同種類之駕駛行為，自不失為駕駛之業務上行為之性質，其
    過失自應以業務過失論處（臺灣高等法院暨所屬法院91年法
    律座談會審查意見參照）。查被告平日以駕駛大貨車載運砂
    石為業一節，已據被告於本院審理時供承在卷（見本院卷第
    48頁），足見駕駛大貨車屬於被告之附隨業務，是被告自應
    負較高之注意義務，其於本件係駕駛自用小貨車送貨肇事，
    其駕駛仍屬繼續反覆同種類之駕駛行為，自不失為駕駛之業
    務上行為之性質，由於其過失行為，發生致人受重傷之結果
    ，仍應負業務過失重傷害之責。綜上所述，足認被告之自白
    與事實相符，本件事證明確，被告業務過失傷害致人重傷之
    犯行堪予認定。
六、論罪科刑部分：
  (一)核被告所為，係犯刑法第284條第2項後段之業務過失傷害致
    人重傷罪。檢察官認被告係犯刑法第284條第1項後段之過失
    傷害致人重傷罪，尚有未洽，惟其基本社會事實同一，應予
    變更起訴法條。又被告行為後，刑法於94年1月7日修正，同
    年2月2日公布，自95年7月1日施行，修正第62條自首、第33
    條第5款關於法定刑有罰金刑之罪規定，及第41條第1項易科
    罰金之規定。被告於事故發生後，委託林汶波以電話報警，
    並於員警到場時當場承認為肇事人一節，業據被告於本院審
    理時供述在卷（本院卷第50頁），並有嘉義縣警察局道路交
    通事故肇事人自首情形紀錄表1紙在卷可參（警卷第15頁）
    ，足見被告對於未發覺之犯罪自首而接受裁判，而刑法第62
    條自首之規定，將「必減」之規定修正為「得減」，是依刑
    法第2條第1項前段規定，比較新、舊法結果，仍應適用較有
    利於被告之行為時法律即舊法規定對被告較為有利，應依修
    正前之刑法第62條前段規定減輕其刑。另比較刑法第33條第
    5款修正前後之規定，以修正前刑法較有利於被告，依刑法
    第2條第1項前段之規定，應適用修正前刑法規定。
  (二)爰審酌告訴人為本件車禍肇事主因，被告為肇事次因，被告
    之過失程度較告訴人為輕，告訴人受有重傷害，被告坦承犯
    行之犯後態度良好，惟尚未與告訴人達成和解等一切情狀，
    量處如主文所示之刑。本件被告依行為時之刑法第41條第1
    項易科罰金折算標準，修正前罰金罰鍰提高標準條例第2條
    前段（現已刪除）規定，就其原定數額提高為100倍折算1日
    ，則本件被告行為時之易科罰金折算標準，應以銀元300元
    折算1日，經折算為新臺幣後，應以新臺幣900元折算為1日
    。而修正後之刑法第41條第1項前段則規定：「犯最重本刑
    為5年以下有期徒刑以下之刑之罪，而受6個月以下有期徒刑
    或拘役之宣告者，得以新臺幣1千元、2千元或3千元折算1日
    ，易科罰金。」比較修正前後之易科罰金折算標準，以95年
    7月1日施行前之規定，較有利於被告，則應依刑法第2條第1
    項前段，適用修正前刑法第41條第1項前段規定，定其折算
    標準。
據上論斷，應依刑事訴訟法第273條之1第1項、第299條第1項前
段、第300條，刑法第2條第1項前段、第284條第2項後段、第62
條前段（修正前）、第41條第1項前段（修正前），刑法施行法
第1條之1第1項、第2項前段，罰金罰鍰提高標準條例第2條（修
正前），判決如主文。
本案經檢察官王啟旭到庭執行職務。
中　　華　　民　　國　　96　　年　　4 　　月　　18　　日
                    交通法庭  法  官  卓春慧
上列正本證明與原本無異。
如不服本判決，應於判決送達後10日內向本院提出上訴狀（應附
繕本）。告訴人或被害人如對於本判決不服者，應具備理由請求
檢察官上訴，其上訴期間之計算係以檢察官收受判決正本之日期
為準。
中　　華　　民　　國　　96　　年　　4 　　月　　19　　日
                              書記官  汪淑菁
附錄本案論罪科刑法條全文：
刑法第284條：
因過失傷害人者，處6月以下有期徒刑、拘役或5百元以下罰金，
致重傷者，處1年以下有期徒刑、拘役或5百元以下罰金。
從事業務之人，因業務上之過失傷害人者，處1年以下有期徒刑
、拘役或1千元以下罰金，致重傷者，處3年以下有期徒刑、拘役
或2千元以下罰金。
